【裁判字號】    99,交聲,2289
【裁判日期】    990729
【裁判案由】    交管條例聲異
【裁判全文】
臺灣板橋地方法院交通事件裁定        99年度交聲字第2289號
原處分機關  交通部公路總局臺北區監理所
異  議  人
即受處分人  甲○○
上列受處分人因違反道路交通管理處罰條例案件，對於交通部公
路總局臺北區監理所民國99年5 月31日北監自裁字第裁40-Z0000
0000號（原舉發案號：內政部警政署國道公路警察局公警局交字
第Z00000000 號）、99年6 月11日北監自裁字第裁40-DB0000000
號所為之裁決處分（原舉發案號：桃園縣政府警察局桃警局交字
第DB0000000 號），聲明異議，本院裁定如下：
    主  文
異議駁回。
    理  由
一、原處分意旨略以：(一)異議人甲○○於民國98年9 月24日19時
    10 分 許，駕駛車牌號碼1988-RW 號自用小客車，行經國道
    1 號高速公路南下139 公里處，因「違規超速速限100 公里
    、行速122 公里」，經國道公路警察局第二警察隊依違反道
    路交通管理處罰條例第33條第1 項規定掣該罰單舉發違規，
    爰依道路交通管理處罰條例第33條第1 項第1 款之規定，裁
    處異議人：「罰鍰新臺幣（下同）5,200 元，並依同條例第
    63條第1 項規定記違規點數1 點」；(二)異議人甲○○於98年
    10月15日3 時5 分許，駕駛車牌號碼5978-VL 號自用小客車
    ，行經桃園市○○路與朝陽路口處，因「不依標誌、標線、
    號誌指示行駛」，經桃園縣政府警察局桃園分局員警依違反
    道路交通管理處罰條例第48條第1 項第2 款規定掣該罰單舉
    發違規，爰依道路交通管理處罰條例第48條第1 項第2 款之
    規定，裁處異議人：「罰鍰900 元，並依同條例第63條第1
    項規定記違規點數1 點」。
二、聲明異議意旨略以：異議人甲○○於99年6 月初收到原處分
    機關之裁決書，觀諸裁決書內容所載於上開時地之違規行為
    ，惟經異議人確認並無前開違規行為，亦不認識車主，因此
    強烈懷疑遭他人冒用駕照及偽簽罰單，又異議人不知需於收
    到裁決書後20日內需聲明異議之相關規定，爰依法聲明異議
    ，請求撤銷原處分云云。
三、按受處分人，不服第八條主管機關所為之處罰，得於接到裁
    決書之翌日起20日內，向管轄地方法院聲明異議，道路交通
    管理處罰條例第87條第1 項定有明文。次按，交通法庭認聲
    明異議不合法律上之程式，且無從補正者，應以裁定駁回之
    ，道路交通案件處理辦法第18條前段亦有明文。又依道路交
    通管理處罰條例第87條規定向管轄法院聲明異議之期間，自
    裁決送達之翌日起算，並得依法扣除在途期間；再處理違反
    道路交通管理事件，有關文書送達之程序，依行政程序法之
    規定，道路交通案件處理辦法第12條、違反道路交通管理事
    件統一裁罰基準及處理細則第5 條亦分別定有明文。再按送
    達，於應受送達人之住居所、事務所或營業所為之。又於應
    送達處所不獲會晤應受送達人時，得將文書付與有辨別事理
    能力之同居人、受僱人或應送達處所之接收郵件人員。行政
    程序法第72條第1 項前段、第73條第1 項分別定有明文。
四、經查：
  (一)查上開二案裁決書係分別於99年5 月31日、99年6 月11日經
    原處分機關製發後，嗣於99年6 月2 日、99年6 月14日按異
    議人之戶籍地址即臺北縣板橋市○○路358 號8 樓送達，由
    異議人住處之大樓管理員簽收之事實，有交通部公路總局臺
    北區監理所送達證書2 件在卷可稽，而上開送達地址「臺北
    縣板橋市○○路358 號8 樓」為異議人之戶籍地，並核與異
    議人聲明異議狀所載地址相符，有異議人之個人基本資料查
    詢結果及聲明異議狀各1 份附卷可考，可知上開地址確為異
    議人之住所地無疑，且異議人對上開裁決書之合法送達並未
    提出異議，故上開裁決書已於該日發生送達之效力；又異議
    人住所地位於臺北縣板橋市，而依司法院所發布之「法院訴
    訟當事人在途期間標準」第4 條第1 款第2 款、第2 條第1
    款之規定，應扣除在途期間2 日，故異議人如欲聲明異議，
    應於接到裁決書之翌日起20日內並加計在途期間2 日，即分
    別應於99年6 月24日、99年7 月6 日以前提出。惟其於收受
    前開二案裁決書後遲至99年7 月12日始向交通部公路總局臺
    北區監理所遞狀聲明異議，並由該站轉呈本院，有原處分機
    關上開收狀日期之收文章蓋於聲明異議狀可稽，是異議人本
    件之聲明異議顯已逾20日之合法聲明異議期間，該聲明異議
    自不合法律上之程式，且無從補正，揆諸前揭說明，異議人
    之聲明異議，於程序上已不合法，是其所提異議理由，本院
    自無從加以審究。至異議人雖另以不知異議期間之規定為由
    置辯，惟參諸本件原處分機關裁決書附記欄均已載明：「受
    處分人不服處罰者，得於接到裁決書之翌日起二十日內，以
    司法狀紙提出聲明異議…」等語以觀，足見原處分已依行政
    程序法第96條第1 項第6 款規定表明不服行政處分之救濟方
    法、期間，可令異議人資以遵循提起救濟，足徵異議人前揭
    辯詞要無可採。
  (二)綜上所述，本件異議人於合法收受本件二案裁決書後，逾20
    日之聲明異議期間始為本件聲明異議，本件聲明異議不合法
    律上之程式，且無從補正，應予駁回。又本件異議人之聲明
    異議，雖經本院駁回，惟受處分人所述遭不詳人士冒名偽簽
    罰單等情事倘經刑事偵審機關查明認定屬實，則系爭裁決處
    分可證明屬違法之行政處分，異議人應另循行政程序法第
    117 條前段規定，請求原處分機關依職權撤銷原處分，以為
    救濟，附此敘明。
五、據上論斷，應依道路交通管理處罰條例第87條第1 項、道路
    交通案件處理辦法第18條前段，裁定如主文。
中    華    民    國    99    年    7     月    29    日
                    交通法庭  法  官  鄭凱文
以上裁定正本證明與原本無異。
如不服本裁定，應於裁定送達後5日內敘明抗告理由，向本院提
出抗告狀。
                              書記官  陳筱惠
中    華    民    國    99    年    7     月    29    日

司法院資訊處製作；財團法人民間司法改革基金會備份。
